臺灣臺南地方法院交通事件裁定　　　　　　　　　　九十一年度交聲字第一八九號
　　移送機關　交通部公路總局嘉義區監理所台南監理站
　　受處分人　甲○○
　　即異議人
右列受處分人因違反道路交通管理處罰條例案件，對於交通部公路總局嘉義區監理所
台南監理站九十一年五月十七日所為之裁決處分（處分案號：南監五字第裁七四—Ｓ
00000000號）聲明異議，本院裁定如左：
    主  文
異議駁回。
    理  由
一、聲明異議意旨如異議狀所載（詳見附件）。
二、按汽車駕駛人轉彎時，行經交岔路口未達中心處，佔用來車道搶先左轉者，或轉
    彎車不讓直行車先行，處二百元以上六百元以下罰鍰，並記違規點數一點；又汽
    車駕駛人，駕駛汽車違反道路交通安全規則，因而肇事致人受傷者，吊扣其駕駛
    執照三個月至六個月，道路交通管理處罰條例第四十八條第三款、第六款前段、
    第六十三條第一項第一款及第六十一條第三項分別定有明文。次按，直行車尚未
    進入交岔路口，而轉彎車已達中心處開始轉彎，直行車不讓轉彎車先行者，道路
    交通管理處罰條例第四十八條第六款後段，雖亦有處罰之規定，然適用本規定之
    先決條件，必須是轉彎車已達中心處開始轉彎，而直行車尚未進入交岔路口，直
    行車始有禮讓轉彎車先行之義務，假若轉彎車未達中心處即搶先轉彎，則直行車
    縱有未讓轉彎車先行之情形，亦與本條之規定無涉，轉彎車之駕駛人亦難執此而
    認直行車有禮讓其先行之義務。再者，汽車行駛至交岔路口，轉彎車應讓直行車
    先行；左轉彎時，應行至交岔路口中心處左轉，並不得佔用來車道搶先左轉，道
    路交通安全規則第一百零二條第一項第六款、第四款則分別規定甚明。
三、本件受處分人即異議人甲○○雖不否認有於民國九十一年二月二十五日凌晨零時
    五分許，駕駛車牌號碼五Ｓ─二五七六號自用小客貨車，行經臺南市○○○街與
    裕農路之交岔路口做左轉時，與被害人黃怡仁所駕駛之輕機車發生碰撞而肇事，
    並致被害人受有身體多處挫傷之傷害等事實，然否認有何違反道路交通安全規則
    之行為，辯稱：其行經該路口做左轉時，業已讓直行車先行，而被害人酒醉駕駛
    機車尚未進入路口，其小客貨車業已開始轉彎，故本件係被害人之直行車，未讓
    其完成轉彎之自用小客貨先行所致，其並無裁決意旨所指之違規情事云云。
四、經查：
    （一）異議人並不否認有於九十一年二月二十五日凌晨零時五分許，駕駛車牌號
          碼五Ｓ─二五七六號目用小客貨車，行經臺南市○○○街與裕農之無號誌
          交岔路口做左轉時，與被害人酒後（呼氣中所含酒精濃度為０．四八ＭＧ
          ／Ｌ）所駕駛之輕型機車發生碰撞而肇事，並致異議人車身左側後中間門
          凹損，機車則係車頭損壞，被害人受有身體多處挫傷之傷害等事實，且有
          警訊筆錄一份、道路交通事故調查報告表一紙及現場蒐證照片十一張附卷
          可參。
    （二）其次，觀諸卷附警繪道路交通事故調查報告表中之事故現場圖及現場蒐證
          照片，異議人所駕駛之自用小客貨車左側車門經碰撞後所掉落之玻璃碎片
          ，仍位於車禍相對人行進之車道上，尚未進入交岔路口中，是二車碰撞之
          地點係該玻璃碎片散落處，應無疑義，據此並對照前述路口中心點位置，
          足見異議人駕駛自用小客貨車行經上開交岔路口時，並未行至交岔路口中
          心處，即貿然搶先左轉，甚至佔用來車道路，而發生碰撞，顯見本件車禍
          肇事當時，應無異議人所稱：被害人所騎之直行機車，尚未進入該交岔路
          口，其所駕駛屬轉彎車之自用小客貨車，已達中心處開始轉彎等情事。基
          此並參照前述說明，被害人所駕駛之直行機車，縱有未讓異議人所駕駛之
          轉彎自用小客貨車先行之情形，亦與道路交通管理處罰條例第四十八條第
          六款後段之規定無涉，異議人亦難執此而認被害人有禮讓其先行之義務。
          因之，異議人前述所辯，應係卸責之詞，不足採信。
    （三）異議人所駕駛之自用小客貨車，行經前述交岔路口時，既屬左轉彎車，依
          規定其本應禮讓直行車先行，並於行至交岔路口中心處，再行左轉，然異
          議人於上開時、地，竟未讓屬直行車之被害人所騎之機車先行，且未達路
          口中心處即貿然搶先左轉，甚至佔用來車道路，故異議人確有轉彎車未讓
          直行車先行之違規行為，並因而肇事且造成被害人受傷之結果。故異議人
          於前述時、地，有駕駛自用小客貨，轉彎車未讓直行車先行之行為，以致
          肇事並造成被害人受傷之違規情事，應可認定。
五、綜上所述，本件受異議人有於上開時、地，駕駛自用小客貨車，行經交岔路口，
    轉彎車未讓直行車先行，以致肇事並造成被害人受傷等事實，既可認定，則移送
    機關即交通部公路總局嘉義區監理所台南監理站，據此並引用上開道路交通管理
    處罰條例等規定，裁處異議人罰鍰新台幣一千八百元，並記違規點數一點，及吊
    扣駕駛執照六個月，於法即無不當。至本件異議經核並無理由，故應予以駁回。
六、據上論斷，應依道路交通案件處理辦法第十九條，裁定如主文。
中      華      民      國      九十一    年    十一    月    二十四    日
                              臺灣臺南地方法院交通法庭
                                  法  官  洪  士  傑
右正本證明與原本無異
如不服本裁定應於送達後五日內向本院提出抗告狀
                                  書記官  孫  鈴  堯
中      華      民      國      九十一    年    十一    月    二十九    日
